臺灣臺中地方法院民事判決
111年度金字第118號
原      告  黃碧娥  
被      告  陳融諭  
            李卿馨  

上列當事人間請求損害賠償事件，由刑事庭移送前來，本院於中
華民國111年11月10日言詞辯論終結，判決如下：
    主    文
被告李卿馨應給付原告新臺幣51萬元，及自民國111年1月7日起
至清償日止，按年息5%計算之利息。
原告其餘之訴駁回。
訴訟費用由原告負擔。
本判決第一項於原告以新臺幣17萬元供擔保後，得假執行。
原告其餘假執行之聲請駁回。
    事實及理由
壹、程序部分
一、原告對於被告陳融諭於刑事訴訟程序附帶提起民事訴訟，但
    未據刑事判決認定原告為因被告陳融諭犯罪而受損害之人，
    故此部分刑事附帶民事訴訟並不合法，雖經刑事庭誤為裁定
    移送前來，仍不適用免納裁判費之寬典，嗣原告就此部分已
    補繳第一審裁判費，補正其程序瑕疵，合先敘明。
二、被告陳融諭未於言詞辯論期日到場，無民事訴訟法第386條
    所列各款情形，爰依原告聲請，由其一造辯論而為判決。
貳、實體部分　　
一、原告主張：引用刑事判決─被告李卿馨於民國110年4月8日經
    通訊軟體LINE暱稱「婕妤」真實姓名年籍不詳之成年人招募
    ，基於參與犯罪組織之犯意，參與3人以上，以實施詐術為
    手段之持續性、牟利性及結構性之詐欺犯罪組織，並提供自
    己申設之中華郵政股份有限公司帳號：00000000000000號帳
    戶、中國信託商業銀行帳號：000000000000號帳戶、國泰世
    華商業銀行帳號：000000000000號帳戶供該詐欺集團匯入詐
    欺贓款之用，復依LINE暱稱「林慶興」真實姓名年籍不詳之
    成年人之指揮，前往指定地點領取詐欺款項，再將所收取之
    贓款轉交該詐欺集團之其他成員，並與「林慶興」約定，每
    收取一筆款項，可得新臺幣（下同）1,000元至3,000元之報
    酬（俗稱「車手」）。嗣詐欺集團成員於110年4月9日9時52
    分許，以通訊軟體LINE之語音通話功能撥打給原告，佯稱其
    為原告之好友曉蓁，表示購買房子急需現金欲借款云云，使
    原告陷於錯誤，遂依指示於110年4月9日11時48分許匯款48
    萬元、同日14時41分許匯款3萬元，均匯入被告李卿馨之中
    國信託商業銀行帳戶。被告李卿馨則於110年4月9日13時28
    分許、同日13時35分許至臺中市○○區○○○道0段000號中國信
    託商業銀行西屯分行提領47萬8,000元、2萬9,000元（留餘
    款作為被告李卿馨之報酬未領出）。原告想要對被告陳融諭
    請求賠償，但不知道怎麼講，因為原告也不曉得到底是誰拿
    了原告的錢（同樣引用刑事判決，但被告陳融諭涉案部分被
    害人是訴外人梁淑霞，與原告無關）。因此請求被告連帶給
    付原告51萬元本息等語。並聲明：（一）被告應連帶給付原
    告51萬元，及自起訴狀繕本送達翌日起至清償日止，按年息
    5%計算之利息；（二）願供擔保，請准宣告假執行。
二、被告李卿馨則以：伊也是受害者，伊是在不知情的情況下提
    供帳戶，對方跟伊說是公司，伊是依指示去領錢，對方說是
    代書公司，伊應徵工作，說工作內容是簡單的，去領客戶的
    錢，還說要簽保密條款，伊在當時不知道是詐騙云云，資為
    抗辯。並聲明：原告之訴及假執行之聲請均駁回。
三、被告陳融諭未於言詞辯論期日到場，亦無提出書狀作何聲明
    或陳述。
四、得心證之理由：
（一）本件原告之訴關於被告陳融諭部分，縱認原告提出之事實
      主張為真實，亦不足以支持其訴訟上之請求，即未能通過
      一貫性審查，核屬民事訴訟法第249條第2項第2款所稱之
      「依其所訴之事實，在法律上顯無理由」之情形，經本院
      行使闡明權責，原告仍未能補正，業記明筆錄（見本院卷
      第78頁），即應以判決駁回之。
（二）按因故意或過失，不法侵害他人之權利者，負損害賠償責
      任；故意以背於善良風俗之方法，加損害於他人者亦同。
      違反保護他人之法律，致生損害於他人者，負賠償責任；
      但能證明其行為無過失者，不在此限，民法第184條定有
      明文。次按數人因故意或過失不法侵害他人之權利，如果
      各行為人之行為均為其所生損害之共同原因，即所謂行為
      關連共同，成立共同侵權行為，依民法第185條第1項前段
      之規定，各行為人對於被害人均應負全部損害之連帶賠償
      責任。且依民法第185條第2項之規定，造意人及幫助人，
      視為共同行為人。依民法第273條第1項之規定，連帶債務
      之債權人，得對於債務人中之一人或數人或其全體，同時
      或先後請求全部或一部之給付。
（三）被告李卿馨對於原告主張其於110年4月9日因受騙而匯款
      共51萬元匯入被告李卿馨之中國信託商業銀行帳戶，並由
      被告李卿馨提領47萬8,000元、2萬9,000元轉交詐欺集團
      之事實，並不爭執。惟辯稱伊提供帳戶並依指示去領錢時
      不知道是詐騙云云。然經本院訊問被告李卿馨：「（問：
      你的教育程度為何？）高職畢業。（問：你會隨便把金融
      帳戶交給陌生人嗎？）沒有。是朋友介紹，當時是因為從
      事便當工作，但因為疫情關係，收入減少，我朋友問我要
      不要去做這個工作，我就應徵了去試做，之後才知道這是
      詐騙。（問：為什麼人家要你的帳戶？）要避稅。（問：
      如何用你的帳戶避稅？）對方說這是單純客戶的錢，叫我
      不要多問，也叫我簽保密條款。（問：叫你不要多問就是
      有問題，你不覺得嗎？）當時沒有去想。（問：你沒有聽
      過過人頭帳戶的新聞嗎？）有。只是因為朋友介紹所以沒
      有懷疑。」可見被告李卿馨所辯不合情理，應係推諉卸責
      之詞，無可採信。準此，被告李卿馨提供帳戶兼任車手之
      犯罪行為，確實是原告受騙匯出51萬元及難以追回之損害
      結果之共同原因，原告自得請求被告李卿馨賠償51萬元，
      並加計法定遲延利息。
（四）綜上所述，原告依上開侵權行為之關係，請求被告李卿馨
      給付51萬元，及自起訴狀繕本送達翌日即111年1月7日起
      至清償日止，按年息5%計算之法定遲延利息，為有理由，
      應予准許；逾此部分之請求，為無理由，應予駁回。
（五）原告陳明願供擔保，聲請宣告假執行，經核其勝訴部分，
      並無不合，爰酌定相當擔保金額准許之；至其敗訴部分，
      假執行之聲請失所依附，應予駁回。
五、本件事證已臻明確，兩造其餘之攻擊、防禦方法，核與判決
    結果不生影響，毋庸逐一論列，併此敘明。
六、訴訟費用負擔之依據：民事訴訟法第79條。
中　　華　　民　　國　　111 　年　　11　　月　　24　　日
                  民事第三庭    法  官  蔡嘉裕
正本係照原本作成。
如對本判決上訴，須於判決送達後20日內向本院提出上訴狀。如
委任律師提起上訴者，應一併繳納上訴審裁判費。
中　　華　　民　　國　　111 　年　　11　　月　　24　　日
                                書記官  譚鈺陵